【裁判字號】    99,訴,737
【裁判日期】    991202
【裁判案由】    毒品危害防制條例
【裁判全文】
臺灣基隆地方法院刑事判決               99年度訴字第737號
公  訴  人  臺灣基隆地方法院檢察署檢察官
被      告  郭品顯
上列被告因違反毒品危害防制條例案件，經檢察官提起公訴（99
年度毒偵字第1341號），被告並為有罪陳述，本院合議庭乃裁定
由受命法官獨任以簡式審判程序進行審理，並判決如下：
    主  文
郭品顯施用第二級毒品，累犯，處有期徒刑月。又施用第一級
毒品，累犯，處有期徒刑柒月，扣案之第一級毒品海洛因壹包（
驗餘後淨重零點貳柒壹公克）及海洛因殘渣壹袋，併同無從與之
完全析離之分裝袋貳只，均沒收銷燬；注射針筒壹支，沒收。應
執行有期徒刑玖月，扣案之第一級毒品海洛因壹包（驗餘後淨重
零點貳柒壹公克）及海洛因殘渣壹袋，併同無從與之完全析離之
分裝袋貳只，均沒收銷燬；注射針筒壹支，沒收。
    事  實
一、前案紀錄：
  (一)累犯紀錄：
    郭品顯前分別因(甲)犯偽造文書案件，經臺灣臺北地方法院於
    民國96年5 月31日，以96年度訴字第665 號判決有期徒刑四
    月、三月，應執行有期徒刑六月確定；(乙)犯偽造文書案件，
    經臺灣臺北地方法院於96年4 月30日，以96年度易字第619
    號判決有期徒刑六月確定。所犯(甲)(乙)二案嗣經依法減刑而後
    合併定刑為有期徒刑六月（臺灣臺北地方法院96年度聲減字
    第2498、3124號裁定），再由檢察官指揮而於97年3 月6 日
    易科罰金執行完畢（構成累犯）。
  (二)施用毒品紀錄：
  1.郭品顯前因初犯施用毒品案件，經觀察、勒戒後，認有繼續
    施用毒品之傾向，經法院裁定強制戒治，俟97年3 月11日始
    因完成毒癮戒斷療程而經釋放出所，並由臺灣臺北地方法院
    檢察署檢察官於97年3 月28日，以97年度戒毒偵字第46號為
    不起訴處分確定。
  2.其後，又於前揭1.所述之強制戒治執行完畢經釋放出所以後
    之五年以內，再犯施用毒品案件（二犯施用毒品案件），由
    臺灣臺北地方法院檢察署檢察官提起公訴，經臺灣臺北地方
    法院於98年10月9 日，以98年度易字第1635號判決有期徒刑
    八月確定而未執畢（尚不構成累犯）。
二、本案事實：
    郭品顯猶不思戒除毒癮，復基於施用第二級毒品甲基安非他
    命之犯意，於99年7 月28日晚間11時，在基隆市七堵區百福
    社區○○街之不詳友人住處，將甲基安非他命置入玻璃球吸
    食器內燒烤使生霧化白煙再以口鼻吸食，藉以施用第二級毒
    品甲基安非他命1 次。其後，復萌生施用第一級毒品海洛因
    之犯意，於99年7 月31日上午8 時，在停駛於基隆市○○路
    24號附近路段之6960-UY 號自小客車內，將稀釋後之海洛因
    置入注射針筒再持以施打，藉以施用第一級毒品海洛因1 次
    。乃為警於99年7 月31日上午8 時40分，在基隆市○○區○
    ○路24號附近因案緝獲，並扣得郭品顯所有之第一級毒品海
    洛因1 包（驗餘後淨重0.271 公克）、海洛因殘渣1 袋、注
    射針筒1 支，嗣經採其尿液送驗，結果則呈嗎啡（海洛因代
    謝後尿液檢出成份）、甲基安非他命陽性反應。
三、案經臺北市政府警察局信義分局移送臺灣基隆地方法院檢察
    署檢察官偵查起訴。
    理  由
壹、程序事項
    本案被告郭品顯所犯者非為死刑、無期徒刑、最輕本刑為三
    年以上有期徒刑之罪或高等法院管轄之第一審案件，其於準
    備程序進行中，先就被訴事實為有罪之陳述，經告知其簡式
    審判程序之旨，並聽取公訴人、被告之意見後，本院業已依
    刑事訴訟法第二百七十三條之一第一項規定，裁定由受命法
    官獨任以簡式審判程序進行本案之審理。
貳、實體事項
一、前揭事實業據被告郭品顯於本院審理時坦承在卷；且有被告
    所有供施用第一級毒品海洛因所用之注射針筒1 支、第一級
    毒品海洛因1 包（驗餘後淨重0.271 公克）、海洛因殘渣1
    袋扣案暨交通部民用航空局航空醫務中心99年8 月12日航藥
    鑑字第0995129 號毒品鑑定書、臺北市政府警察局信義分局
    查獲郭品顯涉嫌毒品危害防制條例毒品初步鑑驗報告單、鑑
    驗照片各1 紙在卷可佐。又被告為警查獲所採集之尿液檢體
    ，經送請臺灣尖端先進生技醫藥股份有限公司以氣相層析質
    譜儀法為確認檢驗之結果，呈嗎啡（海洛因代謝後尿液檢出
    成份）、甲基安非他命陽性反應，此亦有臺灣尖端先進生技
    醫藥股份有限公司99年8 月6 日濫用藥物檢驗報告1 份，暨
    足與上開檢驗報告相對應之尿液檢體對照表1 件在卷可憑；
    參之以酵素免疫分析或薄層定性分析等方式為初步篩檢者，
    檢驗結果雖有相當程度偽陽性之可能，然以氣（液）相層析
    、質譜分析之儀器為交叉確認者，檢驗結果出現偽陽性之機
    率則極低，因而具有公信力，核足為對涉嫌人不利之認定；
    尤以「毒品施用後於尿液、血液中可檢出之最大時限，與施
    用劑量、施用頻率、施用方式、施用者飲水量之多寡、個人
    體質、代謝情況、檢體收集時間點及所用檢測方法之靈敏度
    等因素有關，因個案而異。依據Clarke's Isolation Ident
    ification of Drugs第二版記載，血液中藥物之半衰期（濃
    度減半所需時間）分別為古柯鹼0.7-1.5 小時、海洛因3 分
    鐘（其代謝物為嗎啡2-3 小時）、嗎啡2-3 小時、大麻20-3
    6 小時、安非他命12小時（當尿液偏酸性時，為4-8 小時）
    、甲基安非他命9 小時、Ketamine2-4 小時，而MDMA約8.49
    小時。一般於尿液中可檢出之最大時限，古柯鹼為施用後1-
    4 天、海洛因2-4 天、嗎啡2-4 天、大麻1-10天、安非他命
    1-4 天、甲基安非他命1-5 天、MDMA1-4 天、MDA 1-4 天、
    Ketamine2-4 天。」此復曾經行政院衛生署藥物食品檢驗局
    以92年7 月23日管檢字第0920005609號函釋在案。勾稽以觀
    ，足見被告於本院審理時之任意性自白，與事實相符，堪可
    採信。再者，被告查有如本判決事實欄一(二)所載施用毒品之
    前案紀錄。觀諸卷附臺灣高等法院被告前案紀錄表所載內容
    即明。從而，本案事證明確，參照最高法院97年9 月9 日97
    年度第5 次刑事庭會議二決議意旨、97年度臺非字第540、5
    85號、98年度臺非字第127、211號暨99年度臺非字第216 號
    判決意旨，被告於初犯施用毒品案件之五年以內，再犯施用
    毒品之犯行，堪可認定，應依法論科。
二、論罪科刑：
  (一)查海洛因、安非他命類分別係毒品危害防制條例所列管之第
    一級、第二級毒品，此為該條例第二條第二項第一款、第二
    款所明定。按犯毒品危害防制條例第十條之罪（施用毒品罪
    ）者，檢察官應聲請法院裁定，令被告入勒戒處所觀察、勒
    戒，經勒戒處所陳報，認受觀察、勒戒人無繼續施用毒品傾
    向者，應即釋放，並為不起訴之處分；認有繼續施用毒品傾
    向者，即應聲請法院裁定令入戒治處所強制戒治，俟強制戒
    治期滿釋放，再為不起訴之處分。惟依上揭規定觀察勒戒或
    強制戒治執行完畢釋放後，五年內再犯毒品危害防制條例第
    十條之罪（施用毒品罪）者，檢察官即應依法追訴，毒品危
    害防制條例第二十條第一項、第二項、第二十三條第二項分
    別定有明文。
  (二)核被告於初犯施用毒品案件以後之五年以內，再犯施用第一
    級毒品海洛因、第二級毒品甲基安非他命之行為如本判決事
    實欄二之所載，各係犯毒品危害防制條例第十條第一項之施
    用第一級毒品罪及同條第二項之施用第二級毒品罪。被告施
    用毒品先、後持有第一級毒品海洛因、第二級毒品甲基安非
    他命之低度行為，各應分別為施用第一級、第二級毒品之高
    度行為所吸收，均不另論罪。
  (三)查起訴書雖誤繕被告施用毒品之時間、地點，然此業據蒞庭
    檢察官於未變動其社會基本事實同一性之前提下，當庭更正
    如本判決事實欄之所載，此有本院審判筆錄在卷可稽；核此
    更正範圍，亦無礙於原起訴所特定之事實。本於檢察一體之
    原則，本院當以蒞庭檢察官所到庭更正者，為起訴所指之被
    告犯罪時、地。
  (四)被告所犯上開二罪，犯意各別，行為互殊，應予分論併罰。
  (五)被告查有如本判決事實欄一(一)所載之犯罪科刑及刑之執行情
    形，此除有臺灣高等法院被告前案紀錄表在卷可考，並據本
    院職權調取臺灣臺北地方法院檢察署96年度執減更字第5361
    號、96年度執字第3538號執行全卷核閱無訛，有臺灣臺北地
    方法院96年度聲減字第2498、3124號刑事裁定、97年3 月6
    日易科罰金執行完畢之臺灣臺北地方法院檢察署自行收納款
    項收據等件存卷為憑。乃於前案有期徒刑執行完畢後，五年
    以內，故意再犯本起最重本刑有期徒刑以上之罪，為累犯，
    應依刑法第四十七條第一項規定，就其所犯各罪分別加重其
    刑。
  (六)本院審酌被告犯罪之動機、吸食頻率、曾有施用毒品之前科
    仍不知戒除，兼以被告犯後坦承犯行而表悛悔之犯後態度，
    及其本案所為雖對己身健康戕害甚鉅，然其究非可與侵害他
    人法益之犯罪行為等量齊觀，尤以之於此類「施用毒品」之
    行為人而言，毒品危害防制條例之立法目的亦非重在嚴懲，
    而係重在彼等「病患性」行為之矯治等一切情狀，分別量處
    如主文所示之刑，併定其應執行之刑。
  (七)扣案之白色粉末1 包（驗餘後淨重0.271 公克）及殘渣1 袋
    ，核屬毒品危害防制條例第二條第一項所列管之第一級毒品
    海洛因，有交通部民用航空局航空醫務中心99年8 月12日航
    藥鑑字第0995129 號毒品鑑定書、臺北市政府警察局信義分
    局查獲郭品顯涉嫌毒品危害防制條例毒品初步鑑驗報告單、
    鑑驗照片各1 紙附卷足考，併同無從與之完全析離之分裝袋
    2 只，均應依毒品危害防制條例第十八條第一項前段規定，
    宣告沒收銷燬如主文之所示。至扣案之注射針筒1 支，尚屬
    一般市售藥用注射針筒，而非專供施用毒品之器具，此業據
    本院當庭勘驗無訛（本院審判筆錄第3 頁）；兼以併係被告
    所有，供其施用第一級毒品犯罪之本案所用，此亦據被告陳
    明在卷（本院審判筆錄第3 頁），爰依刑法第三十八條第一
    項第二款規定，於所犯該罪項下併予宣告沒收如主文之所示
    。
據上論斷，應依刑事訴訟法第二百七十三條之一第一項、第二百
九十九條第一項前段，毒品危害防制條例第二十三條第二項、第
十條第一項、第二項、第十八條第一項前段，刑法第十一條、第
四十七條第一項、第五十一條第五款、第三十八條第一項第二款
，判決如主文。
本案經檢察官王亞樵到庭執行職務。
中    華    民    國    99    年    12    月    2     日
                  刑事第五庭法  官  王慧惠
以上正本證明與原本無異。
如不服本判決應於收受送達後10日內向本院提出上訴書狀，並應
敘述具體理由；其未敘述上訴理由者，應於上訴期間屆滿後20日
內向本院補提理由書(均須按他造當事人之人數附繕本)「切勿逕
送上級法院」。
中    華    民    國    99    年    12    月    2     日
                            書記官  王一芳
附錄論罪法條：
毒品危害防制條例第10條第1 項、第2 項
施用第一級毒品者，處6 月以上5 年以下有期徒刑。
施用第二級毒品者，處3 年以下有期徒刑。

司法院資訊處製作；財團法人民間司法改革基金會備份。
